【裁判字號】    90,易,2819
【裁判日期】    901018
【裁判案由】    妨害公務
【裁判全文】
臺灣臺中地方法院刑事判決                          九十年度易字第二八一九號
    公  訴  人  臺灣臺中地方法院檢察署檢察官
    被      告  乙○○
                丙○○
右被告因妨害公務案件，經檢察官提起公訴 (八十九年度偵字第一五六０五號），本
院判決如左：
      主  文
乙○○於公務員依法執行職務時，當場侮辱，處有期徒刑參月，如易科罰金，以參佰
元折算壹日。
丙○○於公務員依法執行職務時，當場侮辱，處有期徒刑參月，如易科罰金，以參佰
元折算壹日。又對於公務員依法執行職務時，施強暴，處有期徒刑貳月，如易科罰金
，以參佰元折算壹日。應執行有期徒刑肆月，如易科罰金，以參佰元折算壹日。
      事  實
一、乙○○於民國 (下同）八十九年四月三十日凌晨三時許，駕駛車牌號碼Ｘ九─六
    七二一號自用小客車，搭載丙○○、洪麗真沿台中市○區○○路往台中市區方向
    行駛至大雅路與忠明路口時，因排氣管聲音吵雜，適台中市警察局第二分局立人
    派出所警員陳家祐、劉玉林執行巡邏勤務，予以攔車檢查發現該車之排氣管有改
    裝情形，劉玉林遂要求乙○○出示證件，欲依法舉發，惟乙○○不予配合，陳家
    祐即行至該車後方，將車後之車牌卸下，作為扣件，詎丙○○不滿，下車表示數
    日前方被舉發過，警察太過分等語，並與陳家祐拉扯該車牌，欲強行取回而對於
    公務員依法執行職務時施以強暴，丙○○又另行起意，在不特定之人得以共見共
    聞之情形下，公然以「幹」之不雅言詞當場侮辱執行職務之公務員陳家祐。劉玉
    林開具台中市警察局舉發違反道路交通管理事件通知單完畢後，交由乙○○簽收
    ，乙○○拒簽，劉玉林將通知單放置該車內，乙○○即駕車離去，隨又折返上開
    地點之對面車道停下，丙○○復基於前侮辱公務員及公然侮辱之單一犯意，與乙
    ○○分別公然以「幹你娘」之穢語當場同時公然侮辱執行職務之公務員陳家祐、
    劉玉林。
二、案經臺中市警察局第二分局報請及被害人陳家祐、劉玉林訴由臺灣臺中地方法院
    檢察署檢察官偵查起訴。
      理  由
一、訊據被告二人矢口否認右揭犯行，被告丙○○辯稱：「我當天沒有罵警察三字經
    ，也沒有跟警察搶車牌，是警察打人。」、「陳家祐、劉玉林在警局說的跟在筆
    錄上記載的都不符，我並沒有搶車牌，也沒有罵警察三字經，．．．．」云云，
    被告乙○○辯稱：「我當天就算有罵三字經，也是我自己碰到不如意的事情，發
    洩一下，並不是針對執勤的警察罵。」云云。經查被告二人右揭犯行已據告訴人
    陳家祐、劉玉林在警訊中及在檢察官訊問時指訴歷歷，核與證人洪麗真在警訊中
    及在檢察官訊問時所陳稱：被告丙○○與警員陳家祐互相拉扯等情、證人甲○○
    在檢察官訊問時亦證稱：丙○○曾於對警員口出「幹」之用語等情、被告黃菱亭
    在檢察官訊問時供認：在陳家祐扣取上開車牌時，曾對陳家祐口出「幹」之穢語
    等情、被告乙○○在檢察官訊問時所供：駕車折返上開地點之對面車道停下後，
    有口出「幹你娘」之穢語等情，係屬切合相符，足認屬實。被告上開辯解無非卸
    責之詞，不足採信。右揭犯行，事證明確，洵堪認定。
二、核被告二人公然以穢語侮辱執行職務之警員陳家祐、劉玉林部分，均係犯刑法第
    一百四十條第一項之侮辱公務員罪。被告丙○○與告訴人陳家祐拉扯車牌欲強行
    取回而施強暴部分，係另犯刑法第一百三十五條第一項之妨害公務罪。因被告丙
    ○○之侮辱行為係於密切接近之時地實施，難以強行分開，參照最高法院八十六
    年度臺上字第三二九五號刑事判例意旨，在刑法評價上，以視為數個舉動之接續
    施行，合為包括之一行為予以評價，較為合理，檢察官認被告丙○○所犯犯刑法
    第一百四十條第一項之侮辱公務員罪、刑法第三百零九條第一項之公然侮辱罪係
    連續犯，尚有未洽。被告二人公然以穢語侮辱執行職務之警員陳家祐、劉玉林雖
    同時該當於刑法第一百四十條第一項之侮辱公務員罪及刑法第三百零九條第一項
    之公然侮辱罪之要件，惟上開二罪中，有關侮辱人之要件部分係屬相同，而被侮
    辱之公務員個人之人格法益必因侮辱行為而受害，係屬當然，刑法第一百四十條
    第一項規定既禁止侮辱公務員，其規範之效果必同時保護公務員個人之人格法益
    ，無法在禁止侮辱公務員之同時，又將保護公務員個人名譽尊嚴之人格法益排除
    在外，故刑法第一百四十條第一項之侮辱公務員罪所保護之法益應包括公務員個
    人之人格法益在內，該罪與刑法第三百零九條第一項之公然侮辱罪，應係立於法
    規競合關係，被告二人公然以穢語侮辱執行職務之警員陳家祐、劉玉林，應依法
    規競合關係，從一重之刑法第一百四十條第一項之侮辱公務員罪處斷，併此敘明
    。被告丙○○所犯上開刑法第一百三十五條第一項妨害公務罪與刑法第一百四十
    條第一項之侮辱公務員罪間，犯意各別，行為互殊，犯罪構成要件不同，應分論
    併罰。爰審酌被告二人犯罪之動機係出於不滿警方依法執行扣取車牌之公務、智
    識程度係高職、被告二人所施侮辱之情節非輕、被告丙○○施強暴以妨害公務之
    手段尚非激烈及其二人犯後態度尚非良好等一切情狀，各量處如主文所示之刑，
    並就被告丙○○部分依法定其應執行之刑，以示懲儆，並審酌其二人身體、教育
    、職業、家庭之關係，就被告二人所處之有期徒刑，依法諭知易科罰金之折算標
    準。
三、據上論斷，應依刑事訴訟法第二百九十九條第一項前段、刑法第一百三十五條第
    一項、第一百四十條第一項、第三百零九條第一項、第五十五條、第五十一條第
    五款、第四十一條第一項前段、罰金罰鍰提高標準條例第一條前段、第二條，判
    決如主文。
中    華    民    國      九十      年       十      月       十八    日
臺灣臺中地方法院刑事第二庭
                              法  官  羅  永  安
右正本證明與原本無異。
如不服本判決，應於判決送達後十日內向本院提出上訴狀，上訴於臺灣高等法院臺中
分院( 須附繕本 )。
                              書記官
中    華    民    國      九十      年       十      月     二十三    日
附錄本案論罪科刑實體法條文：
刑法第一百三十五條第一項
對於公務員依法執行職務時，施強暴脅迫者，處三年以下有期徒刑、拘役或三百元以
下罰金。
刑法第一百四十條第一項
於公務員依法執行職務時，當場侮辱，或對於其依法執行之職務公然侮辱者，處六月
以下有期徒刑、拘役或一百元以下罰金。


司法院資訊處製作；財團法人民間司法改革基金會備份。
